最高法院刑事判決　　　　　　九十六年度台上字第二八九一號
上　訴　人　丁○○
選任辯護人　楊榮富律師
上　訴　人　甲○○
　　　　　　丙○○
　　　　　　己○○
　　　　　　乙○○
　　　　　　戊○○
　　　　　　辛○○
　　　　　　庚○○
上列上訴人等因常業詐欺案件，不服台灣高等法院台中分院中華
民國九十四年十二月三十日第二審更審判決（九十三年度上更(一)
字第一八九號，起訴案號：台灣台中地方法院檢察署八十九年度
偵字第二二一二、七一六四號），提起上訴，本院判決如下：
    主  文
上訴駁回。
    理  由
按刑事訴訟法第三百七十七條規定，上訴於第三審法院，非以判
決違背法令為理由，不得為之。是提起第三審上訴，應以原判決
違背法令為理由，係屬法定要件。如果上訴理由狀並未依據卷內
訴訟資料，具體指摘原判決不適用何種法則或如何適用不當，或
所指摘原判決違法情事，顯與法律規定得為第三審上訴理由之違
法情形，不相適合時，均應認其上訴為違背法律上之程式，予以
駁回。本件原審經審理結果，認為上訴人甲○○、丙○○、丁○
○、己○○、乙○○、戊○○、辛○○及庚○○常業詐欺均犯行
明確，因而撤銷第一審關於己○○常業詐欺及甲○○、丙○○、
丁○○、乙○○、戊○○、辛○○與庚○○部分科刑之判決，改
判皆論處上訴人等八人共同以意圖為自己不法之所有，以詐術使
人將本人之物交付為常業罪刑（丙○○為累犯），俱已詳敘其調
查證據之結果及憑以認定犯罪事實之心證理由。並就上訴人等人
否認之供詞及其等所辯各語認非可採，予以論述。民國九十二年
二月六日修正公布，同年九月一日起施行之刑事訴訟法第一百五
十九條第一項固規定被告以外之人於審判外之言詞或書面陳述，
除法律有規定者外，不得作為證據。然依同日修正公布施行之該
法施行法第七條之三但書規定，於該修正刑事訴訟法施行前已繫
屬法院之案件，其施行前已依法定程序進行之訴訟程序，其效力
不受影響。則符興中、符興隆與賴譽文（以上三人均經原審法院
通緝中）八十九年二月間於警詢所為供述，雖屬審判外陳述，然
本件係於上開刑事訴訟法修正施行前之九十年二月二十二日即已
繫屬於第一審法院，上開三人該審判外警詢陳述復經第一審於修
正施行前審理時，依法定程序為合法調查，依上開修正刑事訴訟
法施行法規定，其效力既不受影響，自仍具證據能力，是原審採
為科刑判決之基礎，要無採證違法可言。至原判決理由以上開三
人於原審此次更審審理時未據到庭，乃認渠等警詢之審判外陳述
具備修正刑事訴訟法第一百五十九條之二特別可信性及必要性要
件之相關論敘，雖未儘完足，然該審判外陳述依修正刑事訴訟法
施行法規定，原具證據能力，已如前述，是亦不能以此項理由論
述之瑕疵，即指原判決採證違法。而原判決事實認定上訴人等八
人與張永霖（通緝中）、符興中、符興隆、賴譽文等人所組成之
刮刮樂詐欺集團，台灣地區係由符興中負責，經張永霖、符興中
以電話聯繫不知情綽號「小傑」不詳姓名成年男子將已預先印製
妥之刮刮樂廣告紙裝入信封內，交予符興中，或由符興中指示蘇
育德、丁○○或其他不詳姓名之成年男子前往領取等情，並未認
定該同往領取刮刮樂廣告紙之不詳姓名成年男子亦屬知情，而與
之有共同犯意聯絡，是原判決於理由內未說明該不詳姓名成年男
子與上訴人等及其他同夥有犯意聯絡、行為分擔，為共同正犯，
應無事實認定與理由論敘相互矛盾之違誤。且原判決事實既未認
定與丁○○、蘇育德同往領取已印妥之刮刮樂廣告紙之不詳姓名
成年男子，係參與本件常業詐欺犯行之共同正犯，則原判決理由
對此未說明其認定依據，而其理由內所援引符興中、符興隆及蘇
育德之供詞，縱未指述及此，亦無判決理由不備或證據上理由矛
盾之違法可言。又原判決理由內雖引述戊○○所稱伊係於八十八
年十二月二十七日前往廈門始加入本件刮刮樂詐欺集團及甲○○
警詢供稱伊係八十八年十月間透過符興隆介紹，始參與本件常業
詐欺犯行等語，然其嗣已依憑甲○○、乙○○、戊○○、己○○
、庚○○、辛○○等人之入出境資料，說明符興隆、賴譽文與甲
○○、乙○○、符世昌、戊○○、己○○、庚○○、辛○○均係
於八十八年七月十二日即一同出境，渠等亦不否認係一同前往大
陸地區，且迨至八十九年一月三十一日案發止，渠等曾有多次數
人一同入出境紀錄，每次在大陸地區停留之時間均長達一個月餘
不等，顯已逾一般旅遊、探親甚或洽談商務之日數、次數，參諸
符興隆、符興中及其餘共同正犯就參與本件刮刮樂詐欺集團之供
述，乃認甲○○、乙○○、戊○○、己○○、庚○○、辛○○均
自八十八年七月間起即加入上開詐欺集團。亦即原判決對於甲○
○、戊○○上開關於渠等係何時起參與本件常業詐欺犯行之供述
，並未採信，是其事實欄認定郭、蘇二人係於八十八年七月間起
，加入該刮刮樂詐欺集團，要與所引證據，尚無不符。依原判決
事實認定本件刮刮樂詐欺集團，其大陸地區由張永霖、符興隆負
責，並接聽電話，上訴人等八人及已判決確定之符世昌等人則分
別以主任、會長或客服部等名稱接聽電話（指接獲刮刮樂廣告紙
之被害人所打詢問電話），甲○○並負責管理大陸現場人員，庚
○○另擔任會計事務等情，係認庚○○除接聽電話，而有參與向
接獲刮刮樂廣告紙被害人施詐之構成要件行為外，並兼擔任會計
事務，即周女對於有接聽被害人詢問電話之參與詐欺構成要件行
為，亦不否認。至渠有否兼任會計事務，因與其詐欺構成要件事
實，尚乏直接關聯，則原判決對周女於該詐欺集團內另兼任「會
計事務」乙節，縱未說明其認定依據，亦不能指原判決有理由不
備之違誤。依原判決事實欄之記載，符興中、符興隆與張永霖基
於意圖為自己不法所有之常業詐欺犯意聯絡，係自八十八年三月
間某日起，至八十九年一月三十一日止，虛以「仲盛投資公司」
、「豐盛投資公司」、「景順投資公司」、「詠盛投資公司」等
名義，組成刮刮樂詐騙集團，而共同籌劃，由符興中、張永霖負
責經由報紙、雜誌廣告購買郵局人頭帳戶、申請設立電話、印製
刮刮樂海報……「大致準備就緒後」，即由符興隆、張永霖進駐
租得之中國大陸福建省廈門市○○區○○路蓮花大廈十八樓公寓
內，而上訴人等八人與符世昌、賴譽文乃分別於八十八年七月、
十月及十二月間先後加入等情。足徵原判決係認符興中、符興隆
與張永霖於八十八年三月間起意常業詐欺，組成刮刮樂詐欺集團
，而開始為上開相關之籌備行為，非謂渠等自其時起，即已向原
判決附表三所示被害人為詐欺犯行，是其附表三列載被害人莊月
桂等人係自八十八年七月間起遭詐騙而匯入金錢，亦與上開事實
欄之認定，並無矛盾。而原判決附表三「匯入帳戶欄」之記載，
乃顯示上訴人等與其同夥詐欺得手，關於所得款項之所在帳戶而
已，縱有誤載，應無礙上訴人等本件常業詐欺犯罪構成要件事實
之認定，故該附表三編號二十六號，其匯入帳戶欄所載匯入（附
表二）編號四十二號帳戶，因附表二並未有該號帳戶，而不無誤
載情形，然其既不影響於本件犯罪事實之認定，亦不能執以指原
判決有違法情事。丁○○於原審此次更審審理時供稱警詢筆錄伊
未那樣講，伊不知道該集團係作刮刮樂，警方表示那係作刮刮樂
，伊在警局未承認，亦未說係做什麼等語，係主張渠未如警詢筆
錄所載之供述，非謂渠警詢有如何遭強暴、脅迫、詐欺、利誘等
非任意性情形。觀諸王某於偵查中已坦認渠警詢之供述屬實，迨
至第一審及原審更審前審理時，對之仍無意見，足見渠於原審此
次更審審理時所為上開辯詞，其真實性堪疑，無足採信，則原審
未對此為無益之調查，應無證據調查職責未盡之違法。其判決理
由就此漏未說明，固不無微瑕，然此項程序上之違誤，既於科刑
判決之本旨不生影響，自不能據為合法之第三審上訴理由。另扣
案丙○○所有萬用手冊，雖據其供稱部分係關於詐欺犯罪所得金
額之記載，然此係得沒收之物，是否宣告沒收，事實審法院本有
裁量職權，是要不能以原審未宣告沒收，即指原判決違法。而關
於原判決附表四編號六十牛皮信封之所有人載為蘇育德，此與原
判決理由認係丁○○、蘇育德二人所有，固有不符，然此項違誤
，對於本件科刑判決之本旨及法律之適用，亦均不生影響，是仍
不能執此為適法之第三審上訴理由。至原判決於論罪理由謂上訴
人等本件常業詐欺犯行並經原判決附表三所示莊月桂等一百零六
名被害人於警詢指訴甚詳等語，雖與該附表三所示被害人計一百
零七名不符。另關於陳桂梅被訴常業詐欺部分，原判決已認該部
分犯罪不能證明，然於論罪理由內說明上訴人等八人與其同夥所
為係屬常業犯之論斷理由內，又誤將陳桂梅列載其中，此二者對
照原判決先後論敘，顯係文字之一時誤載，既於科刑判決本旨及
全案情節不生影響，按諸司法院釋字第四三號解釋意旨，應屬得
由事實審法院裁定更正之問題，尚不能執之為合法之第三審上訴
理由。是甲○○、己○○、辛○○、庚○○、丁○○、戊○○與
丙○○之上訴意旨分別以上情指摘原判決違背法令，核與法律規
定得為第三審上訴理由之違法情形，不相適合。而渠等其餘上訴
意旨，則係就屬原審採證認事與量刑職權之適法行使，以及原判
決已說明之事項，徒憑自己見解，任意指摘，且仍為單純事實之
爭辯，均不能認係適法之第三審上訴理由。另乙○○之上訴意旨
並未依卷證資料，就原判決如何違背法令，為具體指摘，亦不足
以辨認原判決已具備違背法令之形式。依上揭說明，上訴人等八
人之上訴均違背法律上之程式，俱應予以駁回。而乙○○之上訴
既因違背法律上之程式，應從程序上駁回，則其所為緩刑宣告請
求，即屬無從審酌，併此敘明。
據上論結，應依刑事訴訟法第三百九十五條前段，判決如主文。
中　　華　　民　　國　九十六　年　　五　　月　三十一　日
                      最高法院刑事第七庭
                          審判長法官  張　淳　淙
                                法官  劉　介　民
                                法官  張　春　福
                                法官  洪　昌　宏
                                法官  蔡　彩　貞
      本件正本證明與原本無異
                                      書  記  官
中　　華　　民　　國　九十六　年　　六　　月　　五　　日
                                                      V
